臺灣屏東地方法院民事判決　　　　　　110年度簡上字第107號
上　訴　人　乙○

訴訟代理人　杜海容律師（法扶律師）　　　　　　
視同上訴人　甲○○
被上訴　人　丙○○
上列當事人間請求損害賠償事件，上訴人對於中華民國110 年8
月13日屏東簡易庭109 年度屏簡字第501 號第一審判決提起上訴
，本院於民國111 年1 月5 日言詞辯論終結，判決如下：
    主  文
上訴駁回。
第二審訴訟費用由上訴人負擔。
    事  實  及  理  由
一、被上訴人與視同上訴人甲○○經合法通知而未於言詞辯論期
    日到場，核無民事訴訟法第386 條各款所列情形，爰依上訴
    人之聲請，由其一造辯論而為判決。
二、被上訴人起訴主張：被上訴人與上訴人乙○於民國101 年12
    月7 日結婚，育有2 名幼女，乙○、視同上訴人前於同一軍
    事機關服役。甲○○明知被上訴人與乙○為夫妻關係，竟於
    107 年3 月起與乙○親密交往，甚有租屋同居等行為，致被
    上訴人身心受有痛苦，乃對乙○2 人提起訴訟，經本院108
    年度訴字第378 號事件判決命乙○2 人須連帶賠償被上訴人
    30萬元（下稱前案），案經確定，被上訴人則於108 年12月
    25日與乙○兩願離婚。然被上訴人於離婚後，始發現乙○於
    109 年7 月間生下甲○○之女，以該女出生日回推受胎期間
    ，可見乙○2 人於前案言詞辯論終結後、被上訴人與乙○離
    婚前仍有親密行為，仍侵害被上訴人之配偶權，致被上訴人
    受有精神痛苦。為此，爰依民法第184 條第1 項、第185 條
    第1 項前段、第195 條第1 項、第3 項規定提起本件訴訟，
    於原審聲明：乙○2 人應連帶給付被上訴人50萬元。
三、乙○、甲○○則以：伊2 人已依前案判決向被上訴人給付30
    萬完畢，前案判決並未以有無發生性行為作為伊2 人是否侵
    害被上訴人配偶權之基礎，故本件被上訴人主張之侵權事實
    應為前案判決既判力所及。縱認乙○2 人仍應賠償被上訴人
    所受之精神上痛苦，則應考量本件為前案判決侵權行為之延
    續，乙○違反忠誠義務之期間應係自108 年9 月3 日前案判
    決後計算至同年12月25日與被上訴人離婚登記時，僅約3 月
    餘等情狀，從輕酌定賠償金額等語置辯，於原審聲明：被上
    訴人之訴駁回。
四、原審判決乙○2 人應連帶給付被上訴人10萬元，並依職權宣
    告假執行，駁回被上訴人其餘之訴。乙○不服提起上訴，上
    訴意旨略以：乙○於與被上訴人離婚登記前，雖繼續和甲○
    ○有同居及親密行為，然該情節為被上訴人所知悉之範疇，
    僅為前案侵權行為之延續，對被上訴人與乙○之婚姻影響情
    節已非重大，且對被上訴人所造成之精神痛苦已微，原審判
    命乙○2 人應連帶賠償被上訴人，難謂有理由。若認上訴人
    仍應賠償，則請求酌減慰撫金等語，甲○○亦持同前之上訴
    理由，並均聲明：（一）原判決不利於乙○2 人部分廢棄。
    （二）被上訴人在第一審之訴駁回。被上訴人則未於言詞辯
    論期日到場，亦未提出書狀為聲明或陳述。
五、本院之判斷：
（一）按除別有規定外，確定之終局判決就經裁判之訴訟標的，
      有既判力。民事訴訟法第400 條第1 項定有明文。復按判
      決既判力，係僅關於為確定判決之事實審言詞辯論終結時
      之狀態而生，故在確定判決事實審言詞辯論終結後所發生
      之事實，並不受其既判力之拘束，其以之作為另行起訴之
      原因事實，自不發生一事不再理之問題（最高法院109 年
      度台抗字第1536號民事裁定意旨參照）。本件被上訴人起
      訴稱乙○2 人於前案言詞辯論終結後仍有侵害原告配偶權
      之行為，則其主張之侵權行為事實既在前案言詞辯論終結
      後所生，自不受前案確定判決既判力之拘束，其以之為本
      案之原因事實，並無違反一事不再理原則，先予敘明。
（二）按民法第195 條第1 項前段規定，不法侵害他人之身體、
      健康、名譽、自由、信用、隱私、貞操，或不法侵害其他
      人格法益而情節重大者，被害人雖非財產上之損害，亦得
      請求賠償相當之金額。此項規定，依同法第3 項規定，於
      不法侵害他人基於父、母、子、女或配偶關係之身分法益
      而情節重大者，準用之。又婚姻係以夫妻之共同生活為其
      目的，配偶應互相協力保持其共同生活之圓滿安全及幸福
      ，而夫妻互守誠實，係為確保其共同生活之圓滿安全及幸
      福之必要條件，故應解為配偶因婚姻契約而互負誠實之義
      務，配偶之一方行為不誠實，破壞共同生活之圓滿安全及
      幸福者，即為違反婚姻契約之義務，最高法院98年台上字
      第708 號民事判決參照。經查：
   1、乙○2 人於原審審理中，均自認於前案言詞辯論終結後，
      仍有同居、親暱合照、親暱對話等事實（見原審卷第41頁
      反面），則被上訴人主張其配偶乙○於婚姻關係存續中，
      與甲○○有超越男女一般正常交往之逾矩行為，而發展出
      破壞婚姻共同生活之圓滿安全及幸福之婚外情行為，堪以
      認定。
   2、乙○2 人固持上詞置辯，惟乙○與被上訴人既為配偶，於
      正式結束婚姻關係前，其彼此間及他人對於基於配偶身分
      衍生之權利，本來就應予尊重，不應有違反婚姻忠誠義務
      及破壞他人婚姻圓滿關係之行為，且縱然乙○有外遇出軌
      行為在前，但與被上訴人透過溝通諒解，為家庭、子女計
      ，非無彌補彼此關係之可能，而無庸步上離婚一途。不料
      乙○、甲○○在被上訴人與乙○婚姻關係存在中，配偶權
      仍不同侵犯下，堅持繼續交往，進而毫無顧忌的懷胎，相
      相較前案，其侵害情節難謂不重大，故所辯核不足採。
   3、基上，乙○2 人所為係共同故意不法侵害被上訴人基於配
      偶關係之身分法益，且情節重大，故被上訴人依侵權行為
      法律關係，請求乙○2 人連帶負侵權行為損害賠償責任，
      於法有據。又本件被上訴人為職業軍人，級職為三等士官
      長，乙○前為職業軍人，現從事保全業，目前留職停薪中
      ，每月須支出扶養費2 萬元，甲○○前為職業軍人，現從
      事臨時工等情，並有兩造稅務電子閘門財產所得調件明細
      表在卷可參，經斟酌兩造之身分、地位、經濟能力、受害
      程度、加害期間為3 月餘等一切情狀，認被告上訴人所得
      請求之非財產上損害賠償，以10萬元為相當，其請求於此
      範圍內，為有理由，應予准許，逾此範圍之請求，為無理
      由，應予駁回。
   4、至被上訴人雖聲請調查乙○自108 年8 月20日起至109 年
      1 月24日止在婦產科診所之就醫紀錄，以確認乙○歷次就
      診時之懷孕週數等情，但乙○、甲○○於前案言詞辯論終
      結後所為，已構成侵害被上訴人配偶權，已如上述，對於
      乙○究於何時受孕，不影響本院關於侵權事實之認定，故
      認此部分尚無調查之必要性，併予敘明。
六、據上所述，本件被上訴人起訴請求乙○2 人連帶給付10萬元
    ，為有理由，應予准許，逾此範圍之請求，為無理由，應予
    駁回。原審為乙○2 人敗訴之判決，認事用法並無違誤，上
    訴、視同上訴意旨指摘原判決不當，求予廢棄改判，為無理
    由，應予駁回。
七、據上論結，本件上訴、視同上訴為無理由，依民事訴訟法第
    436 條之1 第3 項、第449 條第1 項、第78條，判決如主文
    。
中    華    民    國   111    年    1     月    19    日
                  民事第一庭    審判長法  官  藍家慶
                                      法  官  曾士哲
                                      法  官  楊境碩
正本係照原本作成。
本判決不得上訴。
中    華    民    國   111    年    1     月    19    日
                                      書記官  洪敏芳